【裁判字號】    90,交訴,71
【裁判日期】    901123
【裁判案由】    公共危險
【裁判全文】
臺灣嘉義地方法院刑事判決                            九十年度交訴字第七一號
    公  訴  人  臺灣嘉義地方法院檢察署檢察官
    被      告  甲○○
右列被告因公共危險案件，經檢察官提起公訴（九十年度偵字第四二六六號），本院
判決如左：
    主  文
甲○○對於無自救力之人，依法令應扶助或保護，而不為其生存所必要之扶助或保護
，處有期徒刑捌月。
    事  實
一、甲○○於九十年六月十五日十二時四十五分許，因肚子疼痛欲至藥房買藥，駕駛
    車號ＦＤ－１０８３號自小客車由北往南行駛，行駛至嘉義縣民雄鄉興中村江厝
    店一三號前，因藥房位於由南向北車道之右方，甲○○遂逆向行駛於由南往北之
    車道，適有丁○○騎乘車號ＯＱＸ－５７０號重機車行經該處，甲○○以其右後
    照鏡擦撞丁○○機車之右照後鏡，使丁○○人車倒地，受有頭部外傷、右肩與右
    上臂擦挫傷之傷害（過失傷害部分業於偵查中撤回告訴）。甲○○肇事，丁○○
    因頭部受傷而昏倒，已成無自救能力之人，甲○○依法令應立即採取救護或其他
    必要措施，竟未下車查看扶助或保護，反而駕車逃逸，嗣因路人乙○○抄下車號
    後報警，於九十年六月十六日二十二時許，經警循線查獲。
二、案經丁○○訴由丙○○○察局民雄分局報請臺灣嘉義地方法院檢察署檢察官偵查
    起訴。
    理  由
一、訊據被告甲○○固坦承肇事後即行駛離，惟矢口否認有何逃逸之故意，辯稱：我
    肚子很痛，我急著要去買藥云云。經查：
    （一）被告於警訊時自白稱：「我是駕駛ＦＤ－１０８３號自小客車由中央村江
          厝店方向直行到車禍地點我駕車由原南下車道駛入北上車道（對向車道）
          欲逆向靠邊停車到山國王廟旁一西藥房買藥，而駛入對向車道，車頭已要
          逆向轉正（是向江厝店方向，但車子是在丁○○的車道），丁○○騎ＯＱ
          Ｘ－５７０號重機車由江厝店往中央村方向直行，我自小客車右側照後鏡
          擦撞他機車右側照後鏡，致使她人車倒地受傷及車損，我也驚嚇到，未下
          車查看，又即駕駛ＦＤ－１０８３號自小客車往民雄鄉山中村方向逃逸」
          核與告訴人丁○○於警訊時指述稱：「我是騎ＯＱＸ－５７０號重機車由
          江厝店欲再右轉鴨母寮（民雄）方向，未到路口時，見一部自小客車由對
          向駛入我的車道，其自小客車右邊後照鏡擦撞我機車右邊後照鏡使我人車
          摔滑倒在地，車損人傷，而對方駕駛人見狀未下車處理，並即駕車逃逸駛
          離現場：：」證人乙○○於本院調查時證稱：「當時我在店內吃飯，聽到
          碰一聲就跑出去看，看到被告的車逆向停在路邊，被害人車倒在快車道上
          ，我及鄰居就趕快去扶起被害人，被告沒有下車反而將車開走，往民雄山
          村方向開，我就追上去看到是一位女性開的，約四十來歲，就將車牌記下
          來：：被告肇事時將車停在路邊，人沒有下來，我不知道她是否有往後看
          ，我與鄰居將被害人扶起時，被告將車開走，沒有停下來看，我覺得被告
          應該知道撞到人：：」且有道路交通事故調查報告表、診斷證明書各一紙
          、照片九紙附卷可參，足佐被告前開自白非虛。
    （二）被告欲至肇事地點附近之藥房買藥，已如前述，是其儘可下車處理事故隨
          即前往買藥，是買藥與處理事故間兩者應可併行，其於肇事後並未下車買
          藥即行駛離，足見辯稱乃因肚子痛故欲買藥而駛離顯係卸責之詞，不足採
          信，綜上所述，本案事證明確，被告犯行應堪認定。
二、按汽車駕駛人駕駛汽車肇事致人受傷或死亡，應立即採取救護或其他必要措施，
    不得駛離，道路交通管理處罰條例第六十二條第一項定有明文。又遺棄罪之成立
    ，非必須置被害人於無人之地，且非須使被害人絕無受第三者保護之希望，但以
    有法律上保護義務者，對於無自救力之人以遺棄之意思，不履行救護義務時，罪
    即成立。被告駕車肇事致人受傷，依上開條例之規定，應立即予以扶助或保護，
    且被害人當時並無其他法律上有為保護義務之人在旁為之保護，並昏厥而倒地不
    起，業據告訴人指述歷歷，並經證人乙○○證述明確，已陷於無自救力之狀態，
    被告竟不為其生存所必要之扶助或保護，而駕車逃逸，則被告復犯同法第一百八
    十五條之四之肇事遺棄罪、同法第二百九十四條第一項之遺棄罪。再刑法第一百
    八十五條之四之肇事遺棄罪係列於刑法公共危險罪章，於行為人駕車肇事致人死
    傷而「逃逸」，即該當該罪之構成要件，而刑法第二百九十四條第一項之遺棄罪
    ，係保護個人之身體、生命法益，受遺棄之被害人尚須限於無自救力之人，兩罪
    所保護之法益不同，且犯罪構成要件不同，兩罪不具有法規競合之吸收關係，且
  因遺棄罪尚須以被害人為無自救力為限，則其情節較之同法第一百八十五條之四
    之肇事遺棄罪為重。被告以肇事後逃逸之一行為，而觸犯上開二罪名，屬想像競
    合，應從情節較重之刑法第二百九十四條第一項遺棄罪處斷。公訴人就被告所犯
    第二百九十四條第一項之罪雖未於起訴書所犯法條欄上記載，但起訴書犯罪事實
    欄已有記載，應為起訴效力所及。另被告所犯遺棄罪部分雖未據起訴，但此部分
    既與起訴之刑法第一百八十四條之四肇事遺棄罪有想像競合關係，為裁判上一罪
    ，自為起訴效力所及，本院自得據以審理。爰審酌被告品行、素行、犯罪之手段
    ，生活狀況、智識程度、駕車侵入來道車肇事，肇事後又逃逸，認被告一人獨自
    停留於車道中央，所生危險甚巨，情節非輕，犯罪後狡卸飾詞，惟已與被害人達
    成和解之態度等一切情狀，量處如主文所示之刑，以示懲儆。
據上論斷，應依刑事訴訟法第二百九十九條第一項前段、第三百條、第一百八十五條
之四、第二百九十四條第一項、第五十五條，判決如主文。
本案經檢察官曹合一到庭執行職務
中      華      民      國      九十     年      十一    月    二十三   日
                                    臺灣嘉義地方法院刑事第三庭
                                        法  官  康  存  真
右正本證明與原本無異。
如不服本判決，應於判決送達後十日內，向本院提出上訴狀。
中      華      民      國      九十     年      十一    月    二十八   日
                                        書記官  胡  祥  生


司法院資訊處製作；財團法人民間司法改革基金會備份。
